【裁判字號】    99,抗,111
【裁判日期】    990226
【裁判案由】    假扣押
【裁判全文】
臺灣高等法院民事裁定                   99年度抗字第111號
    抗告人  乙○○
上列抗告人因與相對人甲○○間聲請假扣押事件，對於中華民國
九十七年十二月二十六日臺灣板橋地方法院九十七年度裁全字第
八二０五號所為裁定提起抗告，本院裁定如下：
    主  文
原裁定廢棄。
相對人於原法院之聲請駁回。
聲請及抗告費用由相對人負擔。
    理  由
一、按債權人就金錢請求或得易為金錢請求之請求，欲保全強制
    執行者，得聲請假扣押。假扣押，非有日後不能強制執行或
    甚難執行之虞者，不得為之，民事訴訟法第五百二十二條第
    一項、第五百二十三條第一項定有明文。所謂不能強制執行
    ，如債務人浪費財產，增加負擔，或就其財產為不利益之處
    分，將成為無資力之情形等是，所謂恐難執行，如債務人將
    移住遠方或逃匿是也（最高法院十九年抗字第二三二號判例
    意旨參照）。又按請求及假扣押之原因應釋明之。債權人就
    請求及假扣押之原因釋明如有不足，而債權人陳明願供擔保
    或法院認為適當者，法院得定相當之擔保，命供擔保後為假
    扣押，此觀同法第五百二十六條第一、二項規定即明。是聲
    請假扣押，就請求及假扣押之原因，債權人應先予釋明，至
    使法院信其請求及假扣押之原因大致為適當始可。僅於其釋
    明不足時，法院為補強計，於債權人陳明就債務人可能遭受
    之損害願供擔保並足以補釋明之不足，始得命供擔保後為假
    扣押（民事訴訟法第五百二十六條第二項立法理由參照），
    非謂法院於債權人未為釋明，僅陳明願供擔保時，即得為命
    提供擔保之假扣押裁定。
二、本件相對人主張：兩造於民國九十七年七月八日簽訂不動產
    買賣合約書，約定由伊向抗告人購買門牌號碼臺北縣蘆洲市
    ○○街一三一巷八號五樓房屋及其坐落基地（下稱系爭房地
    ），詎於交屋裝潢時發現該房屋屬重大瑕疵之海砂屋，依民
    法第三百五十四條第一項、第三百五十九條之規定，得請求
    抗告人負瑕疵擔保責任，亦得依不動產買賣合約第十六條約
    定主張解除契約。頃聞抗告人有脫產之情事，恐日後將有不
    能執強制執行之虞，爰聲請就抗告人之財產在新台幣（下同
    ）五十七萬元範圍內予以假扣押，且願供擔保以補釋明之不
    足等語。
三、查，相對人主張抗告人交付之系爭房屋為海砂屋，存有瑕疵
    ，其得依民法第三百五十四條第一項、第三百五十九條之規
    定，請求抗告人解除契約或減少價金，另依不動產買賣合約
    第十六條之約定亦得主張解除契約，而對於抗告人有五十七
    萬元債權存在之事實，已據提出不動產買賣合約書（見原法
    院卷第8至16頁）、台灣省土木技師公會硬固混凝土氯離子
    含量測視報告（見原法院卷第17頁）、存證信函（見原法院
    卷第18至19頁）為證，足認相對人就本案請求已為相當之釋
    明。抗告人雖謂：其與相對人間無債權債務關係，相對人因
    認系爭房屋無掮客利潤，方要求其賠償，系爭房屋實無重大
    缺失等語，即令屬實，核係關於本案之爭議，非本件保全之
    假扣押程序所得加以審究。次查，依相對人提出之民事聲請
    假扣押裁定狀固載有「頃聞債務人有脫產之消息，誠恐日後
    有不能執強制執行之虞」等語，惟未提出任何證據釋明有此
    情事存在。又相對人對於抗告人究有何浪費財產、增加負擔
    或將其財產為不利益處分，致達於無資力狀態等不能強制執
    行之情事，或有將移住遠方或逃匿等甚難執行之虞之情事，
    復未提出任何可使本院信其主張為真實之其他證據，顯就假
    扣押之原因未為任何釋明，縱相對人陳明願供擔保，依首開
    說明，亦不應准許假扣押之聲請。
四、綜上所述，相對人就假扣押原因未盡釋明之義務，尚非釋明
    有所不足，本件聲請不符假扣押之要件，自不應准許。原法
    院未查，裁定准許相對人本件假扣押之聲請，自有未洽。抗
    告意旨指摘原裁定不當，求予廢棄，為有理由。應由本院將
    原裁定廢棄，更為裁定如主文第二項所示。
五、據上論結，本件抗告為有理由，爰裁定如主文。
中    華    民    國    99    年    2     月    26    日
                  民事第十庭
                        審判長法  官  黃豐澤
                              法  官  吳謀焰
                              法  官  林麗玲
正本係照原本作成。
不得再抗告。
中    華    民    國    99    年    2     月    26    日
                              書記官  陶美玲

司法院資訊處製作；財團法人民間司法改革基金會備份。
